臺灣苗栗地方法院交通事件裁定　　　　94年度交聲字第167 號
　 移送機關　　交通部公路總局新竹區監理所苗栗監理站
　 異 　議 人
　 即受處分人　甲○○
上列受處分人因違反道路交通管理處罰條例案件，對於交通部公
路局新竹區監理所苗栗監理站中華民國94年9 月21日以竹監苗字
第裁54-F00000000-0號所為之處分（原舉發案號：苗栗縣警察局
苗縣警交字第F00000000 號），聲明異議，本院裁定如下：
    主  文
原處分撤銷。
甲○○汽車駕駛人，駕駛汽車經測試檢定酒精濃度超過規定標準
，處罰鍰新台幣肆萬伍仟元，並吊扣駕駛執照壹年。
    理  由
一、按道路交通安全規則第114 條第2 款規定：汽車駕駛人有左
    列情形之一者，不得駕車：二、飲用酒類或其他類似物後其
    吐氣所含酒精濃度超過每公升0.25毫克或血液中酒精濃度超
    過百分之0.05以上者；又汽車駕駛人，駕駛汽車經測試檢定
    有左列情形之一者，處新臺幣15,000元以上60,000元以下罰
    鍰，並當場移置保管其車輛及吊扣其駕駛執照1 年；因而肇
    事致人受傷者，並吊扣其駕駛執照2 年；致人重傷或死亡者
    ，吊銷其駕駛執照，並不得再考領：一、酒精濃度超過規定
    標準，道路交通管理處罰條例第35條第1 項第1 款定有明文
    。
二、異議人辯稱：因有流浪漢到家中要錢，因此報警處理，警察
    復久久未到，家中電話又故障，因而騎機車到對面商店打電
    話，及買香煙，回到家中喝米酒一瓶，始見警察到來，員警
    聞到異議人身上酒味，強行架異議人出外進行酒測，因酒精
    值達1.47mg/l，因此被舉發公共危險罪，警方行為明顯違法
    。
三、經查：
    (1)本件受處分人即異議人於民國94年5 月30日下午6 時許，
      喝酒後，仍騎車牌號碼SCW-316 號輕型機車，行經苗栗縣
      頭份鎮東庄里，為警查獲其未戴安全帽（另以94年度交聲
      字第143 號裁定）及酒測值每公升1.47毫克為警舉發之違
      規事實，經原處分機關依據道路交通管理處罰條例第31條
      第6 項規定裁罰鍰新台幣4 萬5 千元，吊扣駕駛執照12個
      月之事實，有苗栗縣警察局94年5 月30日苗縣警交字第
      F00000000 號舉發違反道路交通管理事件通知單影本、原
      處分機關94年9 月21日違反道路交通管理事件裁決書各1
      紙附卷可稽，並為舉發警員黃順光製作到院證稱：因異議
      人報案，從33巷到35巷時，在33巷看到一個人機車未戴安
      全帽，就在35巷5 號前，騎機車者停下時加以攔查，因聞
      到酒味，因此實施酒測等情屬實，有本院訊問筆錄可憑，
      而異議人亦承認確實有喝酒，至於異議人辯稱騎機車回到
      家中後才喝米酒一情，與警員所述查獲經過不同；再上開
      交通警員掣單舉發違反道路交通管理事件通知單，係公務
      員基於職務上所製作之公文書，若有錯誤、虛偽，公務員
      可能因此負擔刑事或行政責任，故除顯有不可信之情況外
      ，其可信度甚高，異議人所辯應係事後卸責之詞，難認為
      真實。
    (2)再依照交通部運輸研究所79年8 月對駕駛人行為之研究（
      酒醉駕車對駕駛行為之分析研究）指出，吐氣每公升酒精
      含量0.25 mg 等於血液中酒精濃度（BloodAlcoholConcen
      tration 簡稱BAC）百 分之0.05（亦即每100ml 血液中含
      50mg酒精），而BAC 到達百分之0.03至百分之0.05時，
      對駕駛能力之影響為：多數駕駛人心境逐漸變幻不定、視
      覺與反應靈敏性減弱、對速度及距離的判斷力差。對心理
      行為之影響為：觀察力逐漸欠缺、心情漸趨輕鬆、自信心
      增加、多話、精神狀態處於陶醉感。BAC 到達百分之0.
      05至百分之0.08時，對駕駛能力之影響為：反應遲鈍、駕
      駛能力受損、遲而不決或決而不行。對心理行為之影響為
      ：情緒鬆弛、感情與行為趨向誇張、肌肉不協調、精神處
      於興奮狀態。BAC到達百分之0.08至百分之0.15時，對
      駕駛能力之影響為：判斷力嚴重受到影響、體能與精神協
      調受損、駕駛之體能困難增加。對心理行為之影響為：產
      生情緒異常現象、步伐不平穩、言語不清、反應惡劣、記
      憶及判斷力受損、精神處於錯亂狀態。超過百分之0.15
      ，對駕駛能力之影響為：視線搖晃、駕駛已進入恍惚狀態
      、判斷及理解遭到扭曲、駕駛不穩定。對心理行為之影響
       為 ：意識不明、嘔吐、站、走及講話困難、責任感喪失
      、精神處於麻痺狀態。超過百分之0.5 ，對駕駛人能力
      之影響為：無法開車。對心理行為之影響為：爛醉如泥、
      失去知覺可能致死、精神處於昏睡狀態。則異議人騎上開
      機車為動力交通工具，其有服用酒類，當場經警測試呼氣
      酒精濃度值為1.47mg/l，對照上開交通部之研究報告，異
      議人呼氣酒精濃度值為.47mg/l 相當血液酒精濃度百分之
      0.294 ，對駕駛能力之影響為：視線搖晃、駕駛已進入恍
      惚狀態、判斷及理解遭到扭曲、駕駛不穩定。對心理行為
      之影響為 ：意識不明、嘔吐、站、走及講話困難、責任
      感喪失、精神處於麻痺狀態。異議人顯然不能安全駕駛動
      力交通工具即上開機車。
    (3)又立法者以道路交通管理處罰條例第92條第3 項之授權，
      賦予行政機關訂定違反道路交通管理事件統一裁罰基準及
      處理細則，使執勤警員得當機處分，以達其維護交通秩序
      、安全之行政目的，因此除異議人提出證據佐證執勤員警
      違法取締外，應推定執勤警員執法真正及合法。又依據內
      政部警政署於70年7 月13日以警署交字第1941 8號發文（
      資料來源：警察實用法令 (86年版)第258頁）對交通違規
      不服稽查取締之事實認定，須經攔停稽查而有下列情事之
      一者之認定標準有：1 、拒絕查驗駕照、行照或其他足資
      稽查之文件者。2 、拒絕停靠路邊接受稽查者。3 、以消
      極行為不服從稽查者。4 、經以警報器、喊話器呼叫靠邊
      停車而不靠邊停車接受稽查取締或逃逸者。且內政部警政
      署依照司法院大法官會議釋字第535 號解釋意旨、警察勤
      務條例第11條，要求警察實施臨檢勤務時，應恪遵法治國
      家，保障人民行動自由、財產權及隱私權與達成警察維持
      公共秩序，保護社會安全，防止一切危害，促進人民福利
      之任務，兼籌並顧之目的，而於90年12月18日以（90）警
      署行字第26 0843 號函發布「警察實施臨檢作業規定」，
      因此交通警察實施臨檢勤務時只要對實施臨檢之場所標的
      為：「1 、公共場所：指車站、機場、碼頭、港埠等。2
      、交通工具：指供人、動物及貨物運行之載具。如車、船
      、航空器等。3 、公眾得出入之場所：如商店、娛樂場所
      、加油站、理容院、休閒中心…等營業處所。4 、其中處
      所為私人居住之空間者，並應受住宅相同之保障」等地已
      發生危害或依客觀、合理判斷易生危害；執勤警員也遵守
      比例原則，沒有逾越必要程度；及其行使裁量權，考慮採
      行之方法應有助於目的之達成，如有多種同樣能達成目的
      之方法時，已經選擇對人民權益損害最少者。所採取之方
      法所造成之損害沒有與欲達成目的之利益顯失均衡即可，
      異議人辯稱其執法違反規定之部分，除非異議人提出執勤
      警員有違反法律之規定，否則參照上開法律規定及說明，
      異議人已經涉犯刑事案件，員警予以實施酒精測試，自係
      合法之行為。況且警員執行公務，與異議人原無仇怨可言
      ，當無設詞誣陷之理，此外復查無何證據足認執勤員警有
      捏造事實違法取締之情事，從而，本件執勤警員本其維護
      交通秩序、安全職責所為之舉發，自應受到合法、正確之
      推定，故本院認其證言可採。又異議人質疑員警執法有違
      法部分，但未提出證據加以證明，或提供調查證據之方法
      供本院查證，而上開違規復有舉發單、裁決書、舉發員警
      到案證明，足以認定異議人上開違規事實無訛。從而，原
      處分機關據以援引上開規定，裁處罰鍰新臺幣3 萬4 千5
      百元，吊扣駕駛執照12月，並無不當。異議人此部分之異
      議為無理由，應駁回之。
四、再原處分機關認異議人於案發時、地，有「酒精濃度超過標
    準者」之違規事實，並據之裁決如前，固非無見。惟查：按
    「汽車所有人、駕駛人違反道路交通管理，經主管機關裁決
    後逾15日未向管轄地方法院聲明異議，或其聲明異議經法院
    裁定確定，而不依裁決或裁定繳納罰鍰或不繳送汽車牌照、
    駕駛執照者，依上列規定處理之：一、經處分吊銷汽車牌照
    或駕駛執照者，由公路主管機關逕行註銷。二、經處分吊扣
    汽車牌照或駕駛執照者，按其吊扣期間加倍處分；仍不依限
    期繳送汽車牌照或駕駛執照者，吊銷其汽車牌照或駕駛執照
    。三、罰鍰不繳者，按其罰鍰數額，易處吊扣汽車牌照或駕
    駛執照1 個月至3 個月；不依期限繳送汽車牌照或駕駛執照
    者，吊銷其汽車牌照或駕駛執照。」，為道路交通管理處罰
    條例第65條第1 項明定。該條之立法意旨，係指原處分於「
    確定」後始有執行力。乃原處分機關裁決如前，竟自裁決受
    處分人「上開罰鍰逾期不繳送之處分：〔1 〕自94年10月22
    日起罰鍰新台幣4 萬5 千元整，並吊扣駕駛執照24 個 月，
    並限於94年11月5 日前繳送。〔二〕94年11月5 日前未繳納
    罰鍰及繳送駕駛執照者，自94年11月6 日起罰鍰移送強制執
    行，並逕行註銷駕駛執照。〔三〕駕駛執照吊〔註〕銷後，
    自94年11月6 日起1 年內不得重新考領駕駛執照。」，以上
    列處分礙及憲法保障之受處分人依法爭訟之權，核非適法。
    又異議人於案發時、地，確有酒精濃度超過標準騎機車之違
    規事實，業見前述，異議人執前情聲明異議，固非有理由，
    惟原處分既有可議，自應由本院將原處分撤銷，另依據道路
    交通管理處罰條例第35條第1 項第1 款、違反道路交通管理
    事件統一裁罰基準及處理細則（機器腳踏車，駕駛人其吐氣
    所含酒精濃度超過每公升0.55毫客以上，於期限內繳納或聽
    候裁決者），另裁決如主文。
據上論結，應依道路交通案件處理辦法第20條前段，裁定如主文
。
中　　華　　民　　國　　94　　年　　12　　月　　13　　日
                  交通法庭      法  官  張珈禎
右正本證明與原本無異
如不服本裁定應於送達後5日內向本院提出抗告狀
                                書記官  黃雅琦
中　　華　　民　　國　　94　　年　　12　　月　　16　　日
